【裁判字號】    92,易,1411
【裁判日期】    920530
【裁判案由】    竊盜
【裁判全文】
臺灣板橋地方法院刑事判決                        九十二年度易字第一四一一號
    公  訴  人  臺灣板橋地方法院檢察署檢察官
    被      告  乙○○
右列被告因竊盜案件，經檢察官提起公訴（九十二年度偵字第三五九三號），本院判
決如左：
    主      文
乙○○無罪。
    理      由
一、公訴意旨略以：被告乙○○意圖為自己不法之所有，於民國（下同）九十一年十
    月二十二日凌晨三時五十分許，在臺北縣新莊市○○路八一○號前，著手用客觀
    上可作為凶器之鋸子，以鋸斷方向盤之方式，竊取甲○○所有車牌號碼九Ｇ─六
    四五八號自用小貨車，適甲○○返家發現，致未得逞，被告乙○○即駕駛車牌號
    碼九Ｒ－九九一九號自用小客車逃逸，經甲○○記下其車號報警，而循線查獲。
    因認被告乙○○涉犯刑法第三百二十一條第二項（起訴書誤繕為第三項）、第一
    項第三款之加重竊盜未遂罪嫌。
二、按犯罪事實應依證據認定之，無證據不得推定其犯罪事實；又不能證明被告犯罪
    者，應諭知無罪之判決；刑事訴訟法第一百五十四條、第三百零一條第一項分別
    定有明文。又犯罪事實之認定，應憑真實之證據，倘證據是否真實尚欠明確，自
    難以擬制推測之方法，為其判斷之基礎；而認定犯罪事實之證據係指足以認定被
    告確有犯罪行為之積極證據而言，該項證據自須適合於被告犯罪事實之認定，始
    得採為斷罪資料（參照最高法院五十三年臺上字第六五六號、二十九年上字第三
    一○五號判例）。且刑事訴訟上證明之資料，無論其為直接或間接證據，均須達
    於通常一般之人均不致有所懷疑，而得確信其為真實之程度，始得據為有罪之認
    定，若其關於被告是否犯罪之證明未能達此程度，而有合理懷疑之存在，致使無
    從形成有罪之確信，根據「罪證有疑，利於被告」之證據法則，即不得遽為不利
    被告之認定（參照最高法院七十六年臺上字第四九八六號判例）。其以情況證據
    （即間接證據）斷罪時，尤須基於該證據在直接關係上所可證明之他項情況事實
    ，本乎推理作用足以確證被告有罪，方為合法，不得徒憑主觀上之推想，將一般
    經驗上有利被告之其他合理情況逕予排除（參照最高法院三十二年上字第六七號
    判例）。
三、公訴人認被告乙○○涉犯前開加重竊盜罪嫌，無非係以被害人甲○○指訴甚詳，
    且被害人甲○○與被告素昧平生，就上開指訴應無攀誣之理為其論斷依據。訊據
    被告固坦承於前揭時間在場一節，惟堅決否認有被訴之加重竊盜罪嫌，辯稱：伊
    駕車行經該處，因酒後疲困乃停車休息，嗣甲○○敲車窗詢問是否看到有人自其
    車子出來，伊答稱沒有後即駕車駛離該處，伊並無竊盜犯行等語。
四、經查：
（一）被害人即證人甲○○於警訊、檢察官偵查中固均指證被告係欲竊取其車之人，
      且於本院審理中復到庭證稱：「（本案發生經過情形如何？）九十一年十月二
      十二日凌晨我在家裡算帳後，凌晨二點多，我去附近的便利商店傳真一些文件
      ，回來後我在我家對面的巷子裡我就按鐵門的遙控器，我發現有人從我家的車
      子跑出來，那個人往他的車子方向跑去，我就去敲他的車窗，問他剛才有沒有
      看到有人從他附近跑過去，他說沒有，他在睡覺，我叫他等一下，我去請警察
      過來處理，他就很快把車開走了，在我跟他講話的時候，我就把他的車號記下
      來。」，惟其亦證稱：「（你確定從你車子跑出來的人就是被告嗎？那個人有
      進到被告開的車子裡面嗎？）『無法確定』。但因為我家附近很空曠，從我車
      子跑出來的那個人不可能十秒就消失了。」、「（從你看到有人從你的車子出
      來，有無聽到有人開關車門的聲音？）有，且我有聽到我的車子有被發動的聲
      音，『但我沒有看到從我車跑出來的人有去開被告車子的門再進去』。」、「
      （從你車子跑出來的人是穿什麼衣服？）我沒有看清楚他穿什麼衣服，我只看
      到一個『黑影』而已。」（以上證述俱見本院九十二年五月九日訊問筆錄），
      是於夜間視線非佳之際，證人甲○○顯然未能確定自其車內出來之人即係位於
      車內之被告，且其亦未全程清楚目視該行竊者之行蹤，另觀乎證人甲○○當庭
      所繪製之現場圖，亦未能排除於證人甲○○敲被告所駕駛車輛車窗前行竊者已
      逃離之可能性，則自未能因發現該處僅有被告一人停留即遽予推論被告即係行
      竊證人甲○○所有之自用小貨車而逃出之人。
（二）又公訴人以證人甲○○與被告素昧平生，對於上開指訴，應無攀誣之理固非無
      據；然依前開說明，證人甲○○指證被告行竊一節，實存有誤認之危險性，是
      公訴人執之而無視於此，自有未洽；況且，證人甲○○證稱：「（被告車內有
      幾人？）我只看到被告一人。」（見本院九十二年五月九日訊問筆錄），則被
      告苟欲竊車，又何以獨自駕駛自己之自用小客車（見臺灣板橋地方法院檢察署
      九十二年度偵字第三五九三號第七頁之「車籍資料作業詳細畫面」）而停放於
      欲竊取之車輛旁邊，衡情亦屬有疑。
（三）再者，被告所辯尚非有違常情，復綜合上開情事，是被告所辯即非全然無足採
      信。
五、從而，公訴人認被告乙○○涉犯加重竊盜罪行，所為之舉證尚未能達通常一般之
    人均不致有所懷疑，而得確信其為真實之程度，而有合理懷疑之存在，即不得遽
    為不利被告之認定，此外，復經本院於得依職權調查之範圍內亦查無何積極證據
    足認被告確有被訴之前開加重竊盜犯行，既不能證明被告犯罪，揆諸前揭說明，
    本院自應依法為被告無罪之諭知。
據上論斷，應依刑事訴訟法第三百零一條第一項，判決如主文。
本案經檢察官王家春到庭執行職務。
中      華      民      國      九十二      年     五     月    三十    日
                                      臺灣板橋地方法院刑事第五庭
                                          法  官  陳  鴻  清
右正本證明與原本無異。
如不服本判決應於送達後十日內向本院提出上訴狀。
                                          書記官  林  蔚  然
中      華      民      國      九十二      年     六     月     三     日


司法院資訊處製作；財團法人民間司法改革基金會備份。
